【裁判字號】    90,易,2949
【裁判日期】    901204
【裁判案由】    侵占
【裁判全文】
臺灣臺中地方法院刑事判決                          九十年度易字第二九四九號
    公  訴  人  臺灣臺中地方法院檢察署檢察官
    被      告  乙○○
右列被告因侵占案件，經檢察官提起公訴（九十年度偵字第一五八四八號）暨移送併
辦（九十年度偵字第一六五０五號），本院判決如左：
    主  文
乙○○連續意圖為自己不法之所有，而侵占對於業務上所持有之物，處有期徒刑柒月
。
    事  實
一、乙○○自民國八十九年十月二十五日起至位於臺中市南屯區○○○路六一號「裕
    民汽車股份有限公司」（以下簡稱裕民公司）任業務員，負責臺中、南投縣市等
    地拓銷裕民公司汽車產品並向客戶收取購車款、汽車保險款及百貨款，為從事業
    務之人。詎乙○○竟意圖為自己不法之所有，並基於概括犯意，自九十年一月間
    起至同年四月份止，連續將其向客戶洪瑞宗（九十年一月收取保險費三萬一千七
    百四十九元）、方李金鳳（九十年一月收取保險費二萬五千六百九十九元；領牌
    費三千三百十六元）、韓佩珊（九十年一月收取保險費一萬九千七百二十七元，
    僅將其中二千二百四十五元繳交裕民公司）、李美惠（九十年二月收取保險費五
    千五百六十一元）、張淳悅（九十年三月收取保險費一萬九千二百零三元）、林
    惠治（九十年三月收取修車款二千五百十元）、方春華（九十年四月二十日收取
    保險費二萬二千六百四十五元）等人所收受之購車款、汽車保險款及其他百貨款
    十七萬二千五百五十三元，共計三十萬零七百十八元，未依規定繳交與裕民公司
    會計部門，而以變易持有為所有之意思予以挪用侵占入己，嗣經裕民公司發現有
    異，乙○○始坦承犯行並承諾歸還挪用款，並於九十年四月底離職，惟事後並未
    依約償還。
二、案經裕民公司訴請臺灣臺中地方法院檢察署檢察官偵查起訴暨移送併辦。
    理  由
一、右揭事實業據被告乙○○坦承不諱，核與證人即裕民公司職員甲○○於偵查中及
    本院審理時到庭指訴之情節相符，復有被告乙○○收自客戶洪瑞宗、方李金鳳、
    李美惠、韓佩珊、張淳悅、林惠治、方春華等人所繳交之車款、汽車保險款及百
    貨款等收據影本在卷可查，事證明確，被告乙○○之犯行堪以認定。
二、被告乙○○係裕民公司之業務員，為從事業務之人，其將業務上收取之款項予以
    挪用，核其所為係犯刑法第三百三十六條第二項之業務侵占罪。被告先後數行為
    ，時間緊接，所犯構成要件相同，顯係出於概括犯意為之，為連續犯，應依刑法
    第五十六條之規定論以一罪，並加重其刑。爰審酌被告之智識、動機、手段、方
    法、侵占金額多寡、所生危害，及犯後坦承犯行態度良好但尚未與告訴人達成和
    解，償還全部款項等一切情狀，量處如主文所示之刑。又刑法第四十一條業於九
    十年一月十日修正為刑法第四十一條第一項前段：「犯最重本刑為五年以下有期
    徒刑以下之刑之罪，而受六個月以下有期徒刑或拘役之宣告，因身體、教育、職
    業、家庭之關係或其他正當事由，執行顯有困難者，得以一元以上三元以下折算
    一日」，於九十年一月十日經總統公布，並於同月十二日生效，比較被告行為前
    後之法律，以裁判時之新法對於被告較為有利，依刑法第二條第一項前段規定自
    應適用最有利於被告之法律，爰併予諭知易科罰金之折算標準。
三、公訴意旨另認被告侵占其向徐幸玫收取之車款二萬一千五百元，又冒用方李金鳳
    之名義申請行動電話門號，並積欠電話費五千一百三十元，及積欠周黃美盈汽車
    美容ＶＣＤ金額共一萬八千五百元云云，惟被告辯稱：積欠徐幸玫的二萬一千五
    百元是解除契約之損失，伊同意由伊負責賠償，周黃美盈部分是因伊交付之車輛
    年份與約定者有差異，伊同意加贈一台ＶＣＤ做為補償，並非侵占的款項等語，
    經核證人甲○○於本院審理時亦為同樣之證述，是被告並非將前開款項易持有為
    所有，此部分與侵占罪之構成要件有間，然因公訴人認此與前開有罪部分具有連
    續犯之裁判上一罪關係，爰不另為無罪之諭知，附此敘明。
據上論斷，應依刑事訴訟法第二百九十九條第一項前段，刑法第五十六條、第三百三
十六條第二項、第二條第一項前段，修正後刑法第四十一條第一項前段，罰金罰鍰提
高標準條例第一條前段、第二條，判決如主文。
中      華      民      國      九十      年      十二      月    四    日
                                        法  官    陳  慧  珊
右正本證明與原本無異。
如不服本判決，應於送達後十日內向本院提出上訴狀 （須附繕本） ，上訴於台灣高等
法院台中分院。
                                        書記官
中      華      民      國      九十      年      十二      月    四    日
【附錄論罪科刑法條】
刑法第三百三十六條第二項：
對於業務上所持有之物，犯前條第一項之罪者，處六月以上五年以下有期
徒刑，得併科三千元以下罰金。


司法院資訊處製作；財團法人民間司法改革基金會備份。
